【裁判字號】    94,訴,1816
【裁判日期】    950831
【裁判案由】    清償債務
【裁判全文】
臺灣板橋地方法院民事判決              94年度訴字第1816號
原      告  臺北縣立八里愛心教養院
法定代理人  戊○○
訴訟代理人  丙○○
被      告  丁○○
訴訟代理人  粘舜權律師
複 代理 人  甲○○律師
被      告  己○○
被      告  庚○○
上列當事人間請求清償債務事件，經本院於民國95年8 月14日言
詞辯論終結，判決如下：
    主      文
被告丁○○、庚○○應連帶給付原告新台幣壹拾萬捌仟伍佰壹拾
捌元及自民國九十五年五月二日起至清償日止，按年息百分之五
計算之利息。
被告己○○、丁○○、庚○○應連帶給付原告新台幣壹拾萬玖
仟陸佰零捌元及自民國九十五年五月二日起至清償日止，按年息
百分之五計算之利息。
原告其餘之訴駁回。
訴訟費用由被告連帶負擔百分之九十八，餘由原告負擔。
本判決第一、二項得假執行。
原告其餘假執行之聲請駁回。
    事實及理由
甲、程序方面：
一、按訴狀送達後，原告不得將原訴變更或追加他訴，但請求之
    基礎事實同一、擴張或減縮應受判決事項之聲明者，不在此
    限，民事訴訟法第255 條第1 項第2 、3 款分別定有明文。
    查本件原告原係對債務人己○○、乙○○、丁○○、庚○○
    依約應給付之拖育等連帶債務聲請支付命令，嗣因債務人丁○○於法定期間內聲明異議，原告支付命令之聲請因而視為
    起訴，原告於訴訟中復基於同一契約關係追加己○○、庚○○為被告，並將請求之金額由新台幣（下同）521,916 元減
    縮為250,953 元。核原告所為，雖屬訴之追加、變更，惟因
    請求之基礎事實同一，且僅屬請求金額之減縮，依首揭說明
    ，自不在禁止之列，合先敘明。
二、被告己○○經合法通知，未於言詞辯論期日到場，核無民事
    訴訟法第386 條各款所列情形，爰依原告聲請，由其一造辯
    論而為判決。
乙、實體方面：
一、原告主張：被告己○○於民國（下同）75年將其子賈勤業安
    置於原告處，約定由原告施以教養，被告己○○每月則應繳
    交拖育費用予原告，雙方訂有拖育契約，並由被告丁○○、
    庚○○擔任連帶保證人。詎被告己○○自88年5 月份開始即
    未依約繳交拖育養護等費用，屢經催索，均未置理。而原告
    前已對被告己○○就85年5 月起至91年5 月止應給付之寄養
    費、醫療費、看護費及臨時拖育費共計379,471 元聲請核發
    支付命令確定，因強制執行無效果而取得債權憑證在案，依
    民法第272 條規定，被告丁○○、庚○○2 人就被告己○○
    之上開債務自應負連帶給付之責，惟因賈勤業之母即被告乙○○（業經原告撤回起訴）已清償其中之270,953 元，扣除
    被告乙○○已償部分，被告丁○○、庚○○尚應連帶給付原
    告108,518 元。又自91年6 月起至93年9 月止，陸續發生之
    寄養費、醫療費、看護費及臨時拖育費共計142,435 元，迄
    未清償，被告己○○、丁○○、庚○○3 人依約應負連帶清
    償責任等語。並聲明：(一)被告丁○○、庚○○應連帶給付原
    告108,518 元及自支付命令送達被告等翌日起至清償日止，
    按年息5%計算之利息。(二)被告己○○、丁○○、庚○○應連
    帶給付原告142,435 元及自支付命令送達被告等翌日起至清
    償日止，按年息5%計算之利息。(三)原告願供擔保，請准宣告
    假執行。
二、被告丁○○、庚○○各以下列陳詞置辯，並均聲請求為判決
    ：原告之訴駁回。
    (一)被告丁○○部分：伊於75年因擔任里長之故，受里民即被
      告己○○請託而幫忙協調安置其子賈勤業，非永久之擔保
      ，近20年亦無接獲原告對被告己○○任何關於催討的訊息
      ，且被告己○○已有10餘年未住本里，其子是否仍居住教
      養院及是否積欠原告任何費用，伊全然不知，原告復未每
      年通知伊對保，此筆債務由伊負責，實不合情理。再者，
      本件債務既是按月給付，即適用5 年的短期時效，故為時
      效抗辯。
    (二)被告庚○○部分：伊雖為本件保證人，但賈勤業之父母均
      在，原告應先向其父母求償。
    被告己○○則未於言詞辯論期日到場，亦未提出準備書狀作
    何聲明或陳述。
三、查原告主張被告己○○於75年將其子賈勤業安置於原告處，
    約定由原告收容照顧，被告己○○則應按月繳納台北縣政府
    核定寄養費的3 分之1 （自89年4 月起由台北縣政府補助4
    分之3 ，92年1 月起由台北縣政府全額補助），並負擔賈勤
    業患病時之醫療費用，年節時應將賈勤業接回，節後再送返
    被告處，雙方訂有書面契約，並由被告丁○○、庚○○擔任
    連帶保證人。惟被告己○○自88年5 月份開始即未依約繳納
    相關費用，原告就85年5 月起至91年5 月止發生之相關費用
    共計379,471 元已對被告己○○取得支付命令確定，但經強
    制執行無效果。又自91年3 月起至93年9 月止，陸續發生之
    寄養費、醫療費、看護費及臨時拖育費共計142,435 元，被
    告迄未清償等情，業據原告提出契約書、入院報到單、台北
    縣政府89年4 月14日89北府社障字第130720號及92年5 月22
    日北府社障字第0920341912號函、支付命令聲請狀、本院91
    年度促字第41301 號支付命令及其確定證明書、本院92年度
    民執天字第10487 號債權憑證等為證，復為到場之被告所不
    爭執，自堪信為真實。
四、按連帶債務之債權人，得對於債務人中之一人或數人或其全
    體，同時或先後請求全部或一部之給付；連帶債務未全部履
    行前，全體債務人仍負連帶責任，民法第273 條第1 、2 項
    分別定有明文。本件被告丁○○、庚○○既為連帶保證人，
    就被告己○○對原告所負債務即為連帶債務人，與被告己○○負有連帶清償之責。而被告己○○就85年5 月起至91年5
    月止應給付之寄養費等費用尚有108,518 元迄未清償（此部
    分費用原為379,471 元，扣除賈勤業之母即被告乙○○清償
    270,953 元後，尚餘108,518 元），已如前述，是原告主張
    連帶保證人即被告丁○○、庚○○就上開未清償之債務應負
    連帶給付責任，依首揭規定，即無不合，被告庚○○抗辯應
    先向賈勤業父母請求云云，非屬有據，洵無足採。
五、又寄養費係每月定期給付之費用，依民法第126 條規定，其
    各期給付請求權，因5 年間不行使而消滅。本件原告於94年
    7 月5 日始聲請本院對被告丁○○核發支付命令，有支付命
    令聲請狀在卷可稽，是以，自原告聲請發支付命令之日回溯
    逾5 年之寄養費用之請求已罹於時效，被告丁○○拒絕給付
    此部分費用（即85年5 月起至89年7 月5 日止之寄養費），
    要非無據。至其餘之醫療費、看護費及臨時拖育費用因非屬
    1 年或不及1 年之定期給付債權，請求權時效應為15年，並
    未罹於時效。而原告請求85年5 月起至91年5 月止之費用，
    其中89年7 月起91年5 月止之寄養費為109,227 元【每月4,
    749 元×23月】、89年2 月至91年2 月之年節臨時拖育費為
    124,000 元、醫療費1,412 元、看護費6,650 元，已據卷附
    之原告所提支付命令聲請狀及各年度積欠拖育養護費明細表
    記載綦詳，於扣除入院保證金25,125元後，尚未罹於時效之
    債權金額為216,164 元【109,227+124,000+1,412+6,650-25
     ,125= 216,164】，故被告丁○○於216,164 元範圍內之債
    務仍負有連帶給付之責。嗣同案被告乙○○雖清償部分款項
    270,953 元予原告，惟依其與原告簽訂之和解契約書所載，
    被告乙○○所清償者為賈勤業因委託原告代為照顧教養，直
    至95年7 月止所累計之拖育養護等相關衍生費用541,906 元
    之一半即270,953 元，再參以被告乙○○未為時效抗辯，亦
    未指定應抵充之債務，則依民法第322 條第1 款規定，應就
    已屆期之債務儘先抵充，被告丁○○為時效抗辯而拒絕給付
    85年5 月至89年7 月5 日之寄養費163,307 元【379,471-21
    6,164=163,307 】於時間上既是先行發生並屆期，即因先行
    抵充結果而受償消滅，被告丁○○仍應就原告請求未清償之
    108,518 元債務負連帶清償之責。
六、次查，原告主張91年3 月起至93年9 月止陸續發生之寄養費
    、醫療費、看護費及臨時拖育費共計142,43 5元迄未清償，
    固據提出明細表1 紙及相連續關係單據為證，惟其中「申請
    債權憑證費用」2,827 元，非屬被告己○○「依契約」應負
    擔之費用，應予剔除，故被告己○○、丁○○、庚○○僅於
    139,608 元【142,435-2,827=139,608 】範圍內負連帶清償
    之責。
七、綜上所述，原告依兩造簽訂之契約及連帶保證法律關係，請
    求被告丁○○、庚○○連帶給付85年5 月起至91年5 月止之
    寄養費等費用108,518 元及自支付命令送達被告等翌日即95
    年5 月2 日起至清償日止，按年息5%計算之利息，暨請求被
    告己○○、丁○○、庚○○連帶給付91年6 月起至93年9 月
    止之寄養費等費用139,608 元及自支付命令送達被告等翌日
    即95 年5月2 日起至清償日止，按年息5%計算之利息，為有
    理由，應予准許，逾上開範圍之請求，則屬無據，不應准許
    。
八、原告雖陳明願供擔保，聲請宣告假執行，惟因本件判決所命
    給付金額未逾50萬元，依民事訴訟法第389 條第1 項第5 款
    規定，應由法院依職權宣告假執行，爰依職權宣告之。
九、本件事證已臻明確，兩造所為之其他主張、陳述並所提之證
    據，經審酌後，認均與本件判決之結論無礙，不再一一論述
    ，併予敘明。
十、訴訟費用負擔之依據：民事訴訟法第79條、第85條第2 項。
中    華    民    國    95    年    8     月    31    日
                  民事第二庭    法  官  程怡怡
以上正本係照原本作成。
如對本判決上訴，須於判決送達後20日內，向本院提出上訴狀，
上訴臺灣高等法院（應按他造人數提出繕本）。
中  華  民  國    95    年    9    月    5    日
                            書記官   華海珍


司法院資訊處製作；財團法人民間司法改革基金會備份。
